【裁判字號】    88,訴,815
【裁判日期】    890908
【裁判案由】    毒品危害防制條例
【裁判全文】
臺灣臺北地方法院刑事判決                          八十八年度訴字第八一五號
    公  訴  人  臺灣臺北地方法院檢察署檢察官
    被      告  丙○○
                庚○○
    共      同
    指定辯護人  甲○
右列被告等因違反毒品危害防制條例案件，經檢察官提起公訴（八十七年度偵字第一
二０二三號、八十八年度偵字第九三五一號），甲○判決如左：
    主      文
丙○○被訴於民國八十七年六月十日販賣第二級毒品安非他命部分無罪。被訴自民國
八十七年二月間起至同年四月間止連續販賣第二級毒品安非他命部分公訴不受理。
庚○○無罪。
    理      由
一、公訴意旨略以：被告丙○○基於概括之犯意，自民國八十七年二月間起至同年四
    月間止，在台北市○○路○段一八０號乙○○住處，數次以第二級毒品安非他命
    （以下稱安非他命）每包新台幣（以下同）一千元之價格販賣予乙○○施用。復
    與被告庚○○二人共同基於犯意之聯絡與行為分擔，於八十七年六月十日要前往
    交貨販賣安非他命與綽號「寶貝」者，為恐警方查緝，丙○○即將該安非他命放
    置於知情之庚○○身上。嗣於同日下午三時許，二人途中行經台北市○○區○○
    路二段二七七號為警查獲，並當場在庚○○身上扣得安非他命淨重二十八公克。
    復在台北縣三重市○○路一九九巷之六號丙○○住處，扣得其販賣毒品用之電子
    秤一個、安非他命淨重九點五公克、安非他命吸食器一組、小塑膠袋二十只等語
    ，因認被告丙○○、庚○○均涉有毒品危害防制條例第四條第項之販賣第二級毒
    品罪嫌。
二、被告丙○○、庚○○被訴於八十七年六月十日販賣安非他命部分：
  （一）按犯罪事實應依證據認定之，無證據不得推定其犯罪事實。又不能證明被告
        犯罪者，應諭知無罪之判決，刑事訴訟法第一百五十四條、第三百零一條第
        一項分別定有明文。又事實之認定，應憑證據，如未能發現相當證據，或證
        據不足以證明，自不能以推測或擬制之方法，為裁判基礎（最高法院四十年
        台上字第八六號判例參照）；且認定犯罪事實所憑之證據，雖不以直接證據
        為限，間接證據亦包括在內，然而無論直接證據或間接證據，其為訴訟上之
        證明，須於通常一般之人均不致有所懷疑，而得確信其為真實之程度者，始
        得據為有罪之認定，倘其證明尚未達到此一程度，而有合理之懷疑存在而無
        從使事實審法院得有罪之確信時，即應由法院為諭知被告無罪之判決（最高
        法院七十六年台上字第四九八六號判例參照）。
  （二）按公訴人認被告二人涉有前揭犯行，其所依憑之證據及理由無非係以被告二
        人就此部分犯行已於警訊時供承不諱，並有前述扣案物足資佐證。
  （三）訊據被告二人固不否認有於前述時間為警查獲，並為警方扣得前述扣案物等
        事實，惟均堅決否認有任何檢察官所起訴之販賣安非他命之犯行，被告丙○○辯稱：那天我是要去找己○○聊天，並不是要去賣安非他命給「寶貝」，
        扣案的安非他命都是我自己要吸的，電子秤是為了怕賣我安非他命之人偷斤
        減兩，作為自己磅秤用的，我在警察局根本沒有承認犯罪，筆錄是警察自己
        寫好叫我簽名的，我絕對沒有販賣安非他命等語，被告庚○○則辯稱：當時
        我是丙○○的女朋友，他叫我跟他一起出去，我就去了，他說他身上沒地方
        放自己要吸的安非他命，又怕被警察查到，所以才放在我的內衣裡面，我在
        警察局根本沒有承認犯罪，筆錄是警察自己寫好叫我簽名的，我絕對沒有販
        賣安非他命等語。至指定辯護人其辯護意旨則略以：被告二人之所以為警查
        獲係因要前往找朋友黃宏明聊天，已據黃宏明供明，足見被告二人並非如檢
        察官所認係要前往被查獲地點販賣安非他命等語。
  （四）甲○經查：
    １本件被告二人之所以為警查獲，依證人即住於被告二人被查獲地點台北市○○
      區○○路二段二七七號四樓之己○○、實際逮捕被告二人之台北市政府警察局
      信義分局六張犁派出所員警戊○○、丁○○三人於甲○八十九年八月四日審理
      所為供述，係戊○○、丁○○二人持檢察官簽發之搜索票至己○○前開住處實
      施搜索，惟並未扣得任何違禁物，而戊○○、丁○○二人與己○○在其住處聊
      天時，本於查獲前一日即與己○○約好要至其住處聊天之被告二人適即到己○○住處樓下，被告二人按電鈴結果，方為警逮捕（當日審判筆錄參照），故依
      證人己○○、戊○○、丁○○等三人之上開供述以觀，本件被告二人之所以為
      警逮捕，係因前往其友人己○○住處時恰好員警在場，方為警逮捕，先予敘明
      。
    ２次查，被告二人於警訊時固有供稱係攜帶安非他命要前往販賣給綽號「寶貝」
      之人，惟經移送檢察官偵查後以迄甲○辯論終結，被告二人均堅決否認該二份
      警訊筆錄之真實性，而均辯稱該警訊筆錄之內容與其原本之供述不符，經查司
      法警察官員詢問犯罪嫌疑人時，應全程連續錄音，必要時並應全程連續錄影，
      但有急迫情形且經記明筆錄者，不在此限，刑事訴訟法第一百條之一第一項、
      第一百條之二定有明文，又筆錄內所載之被告陳述與錄音或錄影之內容不符者
      ，除有急迫情形外，其不符之部分，不得作為證據，同法第一百條之一第二項
      定有明文，甲○按刑事訴訟法之所以要求司法警察官員於訊問被告或犯罪嫌疑
      人時應全程錄音，必要時並全程錄影，其立法目的無非乃為偵查程序係秘密而
      不公開，為防杜違法偵查並保障被告或犯罪嫌疑人之人權，法方為上開規定，
      且上開規定之全程連續錄音，其立法之真意應係要求司法警察官員於訊問被告
      時應自訊問伊始以迄筆錄制作完成之過程中就訊問過程全程錄音，而不得於訊
      問被告完畢，制作完筆錄後由警員與被告按照筆錄之內容逐字照句宣讀，蓋如
      於制作完筆錄後方逐字照句宣讀筆錄，該份錄音帶乃無從顯示是份筆錄之制作
      是否出於被告之自由意思，因此司法警察機關所提出被告之警訊錄音帶若係於
      制作筆錄完後，方由被告與警員按筆錄之記載逐字宣讀，斯時應將此訴訟上不
      利益之事實歸由司法警察機關負擔，法院自應將該份警訊筆錄認無證據能力予
      以排除，經查：
      （１）被告丙○○之警訊錄音帶，經甲○於八十九年七月十一日播放勘驗結果
            ，其內容固與被告丙○○之警訊筆錄內容相同，惟員警與被告丙○○之
            對話，其二人之語氣均較一般人平常說話之語氣平板，不自然，且速度
            稍快，不像一般正常之對話或問答，而像是照筆錄之內容逐字逐句唸而
            經錄音，此有勘驗筆錄可稽，核諸前說揭說明，被告丙○○之該份警訊
            筆錄於本件訴訟上自無證據能力，而應將其排除。
      （２）被告庚○○之警訊錄音帶，經甲○調取其為警方移送檢察官偵查之八十
            七年度偵字第一二０一三號案卷原卷，發現該份警訊錄音帶已經收回銷
            音，此有該案卷第十四頁所標明內裝有被告庚○○警訊錄音帶之台北市
            政府警察局信義分局公文封標明「錄音帶乙捲收回銷音」可稽，是被告
            庚○○之警訊錄音帶於本件訴訟上既已不存在，其又主張前開警訊筆錄
            之內容與其真意不符，在沒有任何錄音帶可資證明告庚○○之警訊供述
            為屬確實出於其任意性之情況下，依前述說明，被告庚○○之前開警訊
            筆錄自應認亦無證據能力，而應於本件訴訟上予以排除。
    ３次查被告二人所持有為警查扣之安非他命，如前所述雖分別有二十八公克與九
      點五公克，惟被告二人本身即有施用安非他命之習慣，其因本次為警查獲後即
      為檢察官以其二人有施用安非他命之行為，而向甲○聲請將被告二人送勒戒處
      所觀察勒戒，並經甲○准許，此有甲○八十七年度毒聲字第九０二號裁定及八
      十七年度毒聲字第一六二號裁定附卷可稽（八十七年度偵字第一二０二三號偵
      查卷第三０頁及八十七年度偵字第一二０一三號偵查卷原卷第四六頁參照），
      足徵被告二人所辯稱該扣案之安非他命係為其自己施用而持有，並非不可採信
      ，且公訴人所認一般施用毒品者不可能隨身攜帶二十八公克之安非他命，被告
      持有扣案之二十八公克安非他命，顯非用供自己吸用，惟此一「常態」事實究
      係基於何種前提而可得推出之訴訟上結論，係經驗法則乎？－惟一般未有施用
      毒品習性之國民生活經驗會否有此種高度蓋然性之經驗法則，足堪存疑；又此
      一推論是否係法官、檢察官辦案之職務上所知悉事項？－惟如有毒癮者是否即
      不可能持有如本案扣案數量之安非他命？於訴訟上如何界定，徵諸扣案之安非
      他命重量並非高達數千公克或數百公克，而僅有二十八公克，並非不可能由有
      施用毒品犯行之被告為自己施用而持有，在無其他積極證據足以證明被告所持
      有扣案之安非他命係所用以販賣之前，甲○自不能僅以被告所持有扣案之安非
      他命重量為二十八公克，而在別無其他積極證據與被告該持有行為相結合之情
      況下，單純僅以被告持有安非他命之重量為之推斷被告持有該安非他命即是其
      所用以販賣。另於被告丙○○住處所查扣之電子磅秤、安非他命吸食器及小塑
      膠待，亦無任何證據足以證明係被告所用以販賣安非他命之用，自亦不得以此
      等扣案物為資證明被告二人有檢察官所起訴之販賣安非他命犯行。
  （五）綜上所述，公訴人認被告二人所涉有之此部分販賣第二級毒品之犯行，因於
        訴訟上並無任何客觀之積極證據足以證明於被告二人確有販賣安非他命之行
        為，核諸前揭說明，自難認被告二人已該當於毒品危害防制條例第四條第二
        項販賣第二級毒品規定之構成要件，此外復查無其他積極證據足資證明被告
        二人有何公訴人所起訴之部分犯行，既不能證明被告二人犯罪，核諸前揭說
        明，自應由甲○為被告庚○○及被告丙○○此部分為檢察官起訴之犯行為其
        二人均無罪之諭知。
  （六）再甲○就本件係以於訴訟上無法證明被告二人有檢察官所起訴之此部分販賣
        第二級毒品之犯行，而諭知被告二人無罪，於理論上容或有謂（一）甲○雖
        不能證明被告二人有此一犯行，然何以不變更起訴法條論以被告二人單純持
        有第二級毒品罪或（二）被告二人既已自承其係因自己要施用安非他命而持
        有扣案之安非他命，且於公判程序得此認定之蓋然性已具有相當程度之真實
        性，而其二人施用安非他命之行為，經檢察官向甲○聲請觀察、勒戒後，分
        別經准許，其中被告丙○○因有繼續施用毒品之傾向，經送強制戒治，戒治
        期間已於八十八年八月間屆滿，另被告庚○○部分因無繼續施用之傾向，經
        檢察官於八十八年二月四日以八十八年度偵緝字第一一二號不起訴處分書為
        不起訴處分確定，而被告二人其低度之持有安非他命行為應為高度之施用安
        非他命行為所吸收，則檢察官就已經為不起訴處分確定之法律上同一案件，
        無刑事訴訟法第二百六十條規定之情形，於該案件不起訴處分確定後之八十
        九年三月六日向甲○提起公訴，甲○是否應援引刑事訴訟法第三百零三條第
        四款規定，就本件為公訴不受理之判決，對此甲○認：
  （一）被告二人迭於甲○調查、審理時供稱其係因自己施用安非他命之故，而非法
        持有扣案之安非他命，依被告二人此一供述，其二人顯然並非單純持有安非
        他命，故甲○自不得變更檢察官之起訴法條論以被告二人單純持有第二級毒
        品罪。
  （二）對於上開第二種論點，乍而觀之，頗言之成理，惟持此一觀點之論者似仍有
        以下之二點盲點無法突破即－不起訴處分已經確定者，對於所謂同一案件
        ，非有刑事訴訟法第二百六十條規定之情形不得再行起訴，其所謂同一案件
        ，乃係指被告同一、犯罪事實同一之事實上同一案件而言，並不包括所謂之
        法律上同一案件（陳樸生先生著刑事訴訟法實務七十九年十一月重訂三版第
        三五三頁參照），而本件檢察官係就被告二人之施用行為為不起訴處分，並
        非對被告二人持有安非他命之行為為不起訴處分，故公訴人對於被告持有安
        非他命之法律上應如何評價之行為向法院提起公訴，並無所謂同一案件已經
        為不起訴處分確定再行起訴之問題；法律上同一案件之吸收犯、想像競合
        犯或牽連犯等犯罪型態，因國家對被告只有一個刑罰權存在，故該等犯罪行
        為之一部經法院判決有罪確定，該確定部分之效力乃會擴張於他部同為有罪
        之犯罪事實，而使法院不得就他部犯罪事實另為一個有罪裁判，惟此種案件
        單一性、同一性之概念，吾輩習刑事訴訟法熟謹記於心者，應只發生在法院
        之裁判，亦即所謂之審判不可分，法律上同一案件在檢察官偵查中，如檢察
        官就犯罪事實之一部為不起訴處分者，其效力並不會擴張到他部之犯罪事實
        ，亦即並無所謂偵查不可分之問題（陳樸生先生著同前書第九六頁參照），
        是檢察官就被告施用安非他命之行為為不起訴處分，該不起訴處分之效力並
        不會及於被告持有該安非他命於法律上應如何去評價之行為，是甲○就被告
        此部分為檢察官所起訴之犯行即不得以公訴人之起訴違背刑事訴訟法第二百
        六十條規定為理由，而依刑事訴訟法第三百零三條第四款規定為公訴不受理
        之諭知。
    以上二種看法，於理論上容或有不同之爭論，甲○本於自己確信之法律見解為前
    開闡述，若日後檢察官就本件判決有不服向上級法院提起上訴，亦可供上級審法
    院為討論，附此敘明。
三、被告丙○○被訴自八十七年二月間起至同年四月間止連續販賣安非他命予乙○○
    部分：
  （一）甲○按不起訴處分已確定者，非有（１）發現新事實或新證據或（２）有刑
        事訴訟法第四百二十條第一項第一款、第二款、第四款或第五款所定得為再
        審原因之情形者，不得對於同一案件再行起訴，刑事訴訟法第二百六十條定
        有明文，又檢察官違背第二百六十條之規定再行將案件提起公訴者，應諭知
        不受理之判決，刑事訴訟法第三百零三條第四款亦定有明文。
  （二）經查乙○○因曾於八十七年六月十九日於警訊時供稱被告丙○○有自八十七
        年二月間起至同年四月間止販賣安非他命予其施用，經台北市政府警察局少
        年隊將被告丙○○移送台灣台北地方法院檢察署，經分該署八十七年度偵字
        第一四五０四號案件偵辦，經檢察官偵查後認除乙○○該警訊之供述外，並
        無其他積極證據足以證明被告丙○○確有販賣安非他命予乙○○施用之犯行
        ，而於八十七年十一月二十日以該署八十七年度偵字第一四五０四號不起訴
        處分書為不起訴訴處分確定，此有該不起訴處分書附甲○卷可稽（本願卷二
        第二四三頁參照），並經甲○調閱該案卷核閱無誤，有該案卷外放足資佐證
        ，而本件公訴人認被告丙○○有自八十七年二月間起至同年四月間止連續販
        賣安非他命予乙○○施用之犯行，其所依憑之證據仍為乙○○於前開八十七
        年度偵字第一四五０四號案件之同一份警訊筆錄（八十七年度偵字第一二０
        二三號偵查卷第三八頁至第四十頁偵訊筆錄參照），核諸前揭說明，本件公
        訴人認被告丙○○有自八十七年二月間起至同年四月間止連續販賣安非他命
        予乙○○之犯行，係在同一被告丙○○之同一犯罪事實前於八十七年十一月
        二十日為檢察官不起訴處分後，在未有發現任何之新事實、新證據或有刑事
        訴訟法第四百二十條第一項第一款、第二款、第四款或第五款所定得為再審
        原因之情形下，而於八十八年四月二十二日將其提起公訴，並於八十八年五
        月二十四繫屬甲○，故乃違背前揭刑事訴訟法第二百六十條之規定，且無從
        補正，自應由甲○就被告丙○○此部分為檢察官起訴之犯行依前揭刑事訴訟
        法第三百零三條第四款規定為公訴不受理之諭知。
據上論斷，應依刑事訴訟法第三百零一條第一項、第三百零三條第四款，判決如主文
。
本案經檢察官繆卓然到庭執行職務
中      華      民      國    八十九    年      九      月      八      日
                              臺灣臺北地方法院刑事第三庭
                                          法  官  葉  建  廷
右正本證明與原本無異
如不服本判決應於送達後十日內向甲○提出上訴狀
                                          書記官  許  婉  如
中      華      民      國    八十九    年      九      月      十三    日


司法院資訊處製作；財團法人民間司法改革基金會備份。
